【裁判字號】    98,家聲,563
【裁判日期】    981110
【裁判案由】    請求遺產管理人報酬
【裁判全文】
臺灣板橋地方法院民事裁定            98年度家聲字第563號
聲  請  人  陳萬發律師（即被繼承人甲○○之遺產管理人）
上列聲請人因擔任被繼承人甲○○之遺產管理人聲請核定報酬，
本院裁定如下：
    主      文
聲請人得請求代為管理被繼承人甲○○遺產之報酬及墊付費用合
計為新台幣肆萬伍仟伍佰元。
聲請程序費用由被繼承人甲○○之遺產負擔。
    理      由
一、本件聲請意旨略以：聲請人前經鈞院以97年度財管字第68號
    民事裁定選任為被繼承人甲○○之遺產管理人。被繼承人甲
    ○○遺有坐落台北縣林口鄉○○段三塊厝小段第11之6 地號
    土地應有部分及其上第1228、1275、1276建號之建物，業經
    鈞院民事執行處以97年度執錄字第18466 號強制執行程序，
    由應買人於98年10月26日以新台幣（以下同）4,260,000 元
    應買，此應買價格與法拍價相當，聲請人並無反對意見，並
    已函覆民事執行處，故就被繼承人之遺產價值可認定為4,26
    0,000元，則其遺產現值之1%即為42,600 元，爰聲請鈞院裁
    准就聲請人應得之管理報酬為42,600元。此外，聲請人於管
    理遺產之過程中，已墊付公示催告裁判費1,000 元、刊登公
    示催告裁定文之登報費用900 元，連同聲請人本件聲請裁定
    費用計1,000 元，以上合計45,500元，自均由被繼承人甲○
    ○之遺產負擔，俾作為遺產管理人就強制執行拍賣被繼承人
    甲○○遺產事件取得參予分配之執行名義，爰依民法第1183
    條、第1132條第2 項前段之規定，聲請酌定遺產管理人報酬
    等語。
二、按遺產管理人得請求報酬，其數額由親屬會議按其勞力及其
    與被繼承人之關係酌定之；被繼承人無親屬會議可資酌定報
    酬數額，遺產管理職務終結前，應依民法第1183條規定，聲
    請法院酌定報酬，其請求標準不得低於孳息收入部分十分之
    三及遺產現值百分之一，財政部訂頒之「代管無人承認繼承
    遺產作業要點」第14點第3 項規定可資參考。經查：
（一）聲請人經本院97年度財管字第68號裁定選任為被繼承人甲
      ○○之遺產管理人並准對繼承人為公示催告，復經本院97
      年度家催字第345 號裁定准對被繼承人甲○○之債權人及
      受遺贈人為公示催告，聲請人依法刊登報紙廣告之情，有
      聲請人提出本院97年度家催字第345 號民事裁定影本、97
      年12月13日太平洋日報影本1 件為證，堪信為真實。
（二）聲請人主張被繼承人甲○○遺有坐落台北縣林口鄉○○段
      三塊厝小段第11之6 地號土地應有部分及其上第1228、12
      75、1276建號之建物，經本院民事執行處以97年度執錄字
      第18466號強制執行程序，由應買人於98年10月26日以4,2
      60,000元應買等情，有聲請人提出之本院民事執行處98年
      10月28日板院輔97執祿字第18466 號函1 件為憑。
      因此聲請人之管理報酬，依上開要點規定，按遺產總值百
      分之1 計算為42,600元。另聲請人於管理本案遺產期間共
      墊付2,900 元，亦有聲請人提出之墊付費用單據即本院自
      行收納款項統一收據、太平洋日報分類廣告費收據各1 件
      在卷可憑。
（三）因被繼承人甲○○無親屬會議可資酌定報酬數額，聲請人
      依民法第1183條規定請求本院酌定報酬，爰依財政部訂頒
      之「代管無人承認繼承遺產作業要點」標準，按被繼承人
      遺產現值百分之1 計算，聲請人代管遺產報酬應為42,600
      元。又聲請人管理本案遺產期間共墊付2,900 元。以上合
      計45 ,500 元，爰依此標準准聲請人請求之報酬及管理費
      用。
三、至於被繼承人甲○○的遺產餘額，應由聲請人依法繳交國庫
    ，附此說明。
四、依非訟事件法第21條第2 項、民事訴訟法第78條、第95條，
    裁定如主文。
中    華    民    國    98    年    11    月    10    日
                  家事法庭  法  官  黃惠瑛
以上正本證明與原本無異。
如不服本裁定應於送達後10日內向本院提出抗告狀。
中    華    民    國    98    年    11    月    11    日
                            書記官  王苑琦


司法院資訊處製作；財團法人民間司法改革基金會備份。
